【裁判字號】    96,交聲,211
【裁判日期】    970428
【裁判案由】    違反道路交通管理處罰條例聲明異議
【裁判全文】
臺灣雲林地方法院交通事件裁定        96年度交聲字第211號
移送機關即
原處分機關  交通部公路總局嘉義區監理所雲林監理站
異  議  人
即受處分人  甲○○
上列受處分人因違反道路交通管理處罰條例案件，對於交通部公
路總局嘉義區監理所雲林監理站民國96年11月19日所為之處分（
原處分案號：雲監裁字第裁72-KAE065168號），聲明異議，本院
裁定如下：
    主  文
異議駁回。
    理  由
一、原處分意旨略以：異議人即受處分人甲○○，駕駛車牌號碼
    C6-0205號自用小貨車，於民國96年10月14日下午11時40分
    許，在雲林縣虎尾鎮平和橋北端，因「拒絕接受酒精濃度測
    試之檢定」之違規，為雲林縣警察局虎尾分局（下稱原舉發
    單位）以雲警交字第KAE065168號舉發違反道路交通管理事
    件通知單 (下稱系爭通知單)，予以舉發。異議人於96年10
    月26日向移送機關即原處分機關交通部公路總局嘉義區監理
    所雲林監理站（下稱原處分機關）提出陳述，經原處分機關
    發函原舉發單位查證，原舉發單位於96年11月6日以雲警虎
    交裁字第0960014127號函覆當日執勤人員在雲林縣虎尾鎮平
    和橋北端執行取締危險駕車專案勤務時，發現異議人駕駛
    C6-0205號自小貨車疑似酒駕疾駛欲衝過臨檢點，執勤人員
    始予攔停，盤查時發現異議人渾身酒味顯有酒後駕車不能安
    全駕駛之事實，異議人當場亦承認喝酒且酒後駕車，執勤人
    員乃當場告知其3項權利及實施酒測，但異議人當場表示拒
    絕酒測，值勤人員基於安全考量將異議人帶回派出所實施酒
    測，且3次告知其違規事實及酒駕等相關處理程序並全程錄
    影存證，惟異議人仍堅持拒絕酒測，況當時異議人並無身體
    不適之情，當時坦承不諱也在舉發單上簽名確認，始予舉發
    等情。原處分機關遂將前情函知異議人，並以異議人違反道
    路交通管理處罰條例第35條第4項規定，依違反道路交通管
    理事件統一裁罰基準及處理細則第43、44、67條規定，於96
    年11月19日，以雲監裁字第裁72-KAE065168號違反道路交通
    管理事件裁決書（下稱系爭裁決書）共裁處罰鍰新臺幣（下
    同）60,000元罰鍰，並吊銷駕照3年。系爭裁決書於同日送
    達異議人等語。
二、聲明異議意旨略以：異議人當日實際上並未酒醉，只是因為
    時間很晚，異議人年事已高，身體不好，急著想要回家休息
    ，加上年紀大，耳朵重（應指聽力不佳），沒有遇過臨檢，
    被警察攔檢十分緊張，不知道員警要做什麼，根本沒有拒絕
    酒測的意圖，爰提起本件異議等語。
三、按汽車駕駛人，駕駛汽車經測試檢定有下列情形之一者，處
    新臺幣15,000元以上60,000元以下罰鍰，並當場移置保管該
    汽車及吊扣其駕駛執照1年；因而肇事致人受傷者，並吊扣
    其駕駛執照2年；致人重傷或死亡者，吊銷其駕駛執照，並
    不得再考領：一酒精濃度超過規定標準。汽車駕駛人拒絕接
    受第1項測試之檢定者，處新臺幣60,000元罰鍰，並當場移
    置保管該汽車及吊銷該駕駛執照；如肇事致人重傷或死亡者
    ，吊銷該駕駛執照，並不得再考領，道路交通管理處罰條例
    第35條第1項、第4項定有明文。
四、經查：
    (一)當日執勤人員在雲林縣虎尾鎮平和橋北端執行取締危險駕
      車專案勤務時，發現異議人駕駛C6-0205號自小貨車疑似
      酒駕疾駛欲衝過臨檢點，執勤人員始予攔停，盤查時發現
      異議人渾身酒味顯有酒後駕車不能安全駕駛之情，異議人
      亦承認喝酒且酒後駕車，執勤人員乃告知其3項權利及實
      施酒測，但異議人表示拒絕酒測，值勤人員基於安全考量
      將異議人帶回派出所實施酒測，且3次告知其違規事實及
      酒駕等相關處理程序並全程錄影存證，惟異議人仍堅持拒
      絕酒測，況當時異議人並無身體不適之情，也在舉發單上
      簽名確認等情，業據原舉發單位於96年11月6日以雲警虎
      交裁字第0960014127號函述甚詳。查執勤人員係執行勤務
      臨檢，與異議人素不相識，復無仇怨，應無設詞虛構陷害
      異議人之理，且就當時情況敘述仔細，尚有錄影存證，堪
      認其所述應屬事實，可以採信。
    (二)至異議人固以上詞置辯，然查異議人於96年10月26日陳述
      時表示：「（略）因為身體不適，所以沒有酒測，並非故
      意拒絕酒測，年紀大身體不好，多病痛，想趕快回家休息
      ，才會沒有酒測…（略）」，顯現異議人知道當時員警攔
      檢是要求異議人要酒測，只是異議人以「年紀大，身體不
      適，多病痛，想趕快回家休息」才選擇「拒絕酒測」甚明
      。況且異議人在遭攔檢並拒絕酒測後，原舉發單位即依法
      立刻扣C6-0205號自用小客車，並扣住異議人之駕照，在
      這種立刻被扣車扣照，也就是要另謀其他交通方式的嚴重
      情況下，豈有還搞不清楚狀況的可能，更顯見異議人藉詞
      年紀大耳朵重，不懂警察的意思等辯解，實與常情相違，
      難以採信。
    (三)再者現行員警酒測方式係以「吹氣」方式，只要將機器歸
      零後讓受測者靠近吹氣，即可「快速」、「立即」測出其
      呼氣酒精濃度，可以說是不用花到1分鐘就馬上可以有結
      果出來，即便異議人果真「身體不適」、「想趕快回家」
      此類無法證明也非正當理由之下，吹口氣也絕非難事。則
      異議人既當時還有意識，並非因車禍昏迷或其他原因，無
      法藉由吹氣來測試酒精濃度，卻無正當理由下托辭拒絕酒
      精測試，自屬違背法令，亦可認定。
    (四)綜上所述，異議人確有拒絕接受酒精濃度測試之檢定之行
      為，堪以認定。
五、從而本件原處分機關以異議人拒絕接受酒精濃度測試之檢定
    之行為，援引道路交通管理處罰條例第35條第4項，裁處罰
    鍰60,000元（已繳納），及吊銷駕照3年，並無不當。是本
    件異議為無理由，應予駁回。
六、據上論斷，應依道路交通管理處罰條例第87條第2 項、道路
    交通案件處理辦法第19條，裁定如主文。
中    華    民    國    97    年    4    月    28    日
                     交通法庭   法  官  李貞瑩
以上正本證明與原本無異。
如不服本裁定，應於裁定送達後5 日內向本院提出抗告狀（須附
繕本）。
                                書記官  金雅芳
中    華    民    國    97    年    4    月    28    日


司法院資訊處製作；財團法人民間司法改革基金會備份。
